臺灣高雄地方法院刑事判決　　　　　 100年度審易字第2166號
公　訴　人　臺灣高雄地方法院檢察署檢察官
被　　　告　楊竣名
上列被告因恐嚇案件，經檢察官提起公訴（100年度偵字第17103
號），本院合議庭裁定由受命法官獨任進行簡式審判程序，判決
如下：
    主  文
楊竣名犯恐嚇取財未遂罪，累犯，處有期徒刑捌月。
    事  實
一、楊竣名前因違反職役職責案件，經國防部南部地方軍事法院
    以99年度訴字第145 號判決判處有期徒刑4 月確定，於民國
    99年12月2日執行完畢。詎其仍不知悔改，意圖為自己不法
    之所有，基於恐嚇取財之犯意，於100年3月2日凌晨2時許（
    起訴書誤載為100年3月3日凌晨2時），騎乘腳踏車前往址設
    彰化縣田中鎮○○路○段389號「隆億加油站」，持自備之菜
    刀1把（未扣案），指著加油站內服務員張忠平，並對之恫
    稱：「把錢拿出來！」等語，使張忠平心生畏怖。嗣楊竣名
    因見張忠平掏出腰間發報器，尚未得手即迅速逃離現場。後
    經張忠平報案並經警調閱監視器畫面而循線查獲上情。
二、案經國防部中部地方軍事法院檢察署函轉臺灣彰化地方法院
    檢察署呈請臺灣高等法院檢察署檢察長核轉臺灣高雄地方法
    院檢察署檢察官偵查起訴。
    理  由
壹、程序方面：
一、按犯罪在任職服役中，發覺在離職離役後者，由法院審判，
    軍事審判法第5條第2項定有明文。又現役軍人犯刑法恐嚇及
    擄人勒贖罪章之罪者，除本法另有規定外，依各該規定處罰
    ，亦為陸海空軍刑法第76條第1項第10款所明定。另常備兵
    現役在營期間，經通緝者停服現役，喪失現役軍人身分，兵
    役法第20條第1項第3款復有明揭。而所謂「發覺」，係指有
    偵查犯罪職權之公務員已知悉犯罪事實與犯罪之人而言，所
    謂知悉，固不以確知其為犯罪之人為必要，但必其犯罪事實
    ，確實存在，且為該管公務員所確知，始屬相當（最高法院
    75年台上字第1634號判例意旨參照）。是現役軍人犯刑法恐
    嚇、擄人勒贖罪，係在任職服役中，發覺在離職離役後者，
    仍由普通法院審判，僅普通法院應依軍事審判法第5條第3項
    ，依其犯罪時之身分適用法律而已。查本件被告楊竣名雖於
    服役期間即100年3月2日凌晨2時許為上開恐嚇取財之犯行，
    然其因違反職責案件，經國防部南部軍事法院檢察署於「10
    0年3月2日12時0分」發布通緝而停役在案，此有國防部南部
    地方軍事法院檢察署100年3月2日國偵南檢字第1000000731
    號函所附該署100年通字第000002號通緝書1份（國防部中部
    地方軍事法院檢察署偵字第000053號卷第7頁背面、第8頁）
    在卷可稽，依此，被告於上開發布通緝之時，已因停役而無
    現役軍人之身分，應屬無訛。又被告所為上開恐嚇取財之犯
    行，被害人張忠平係於「100年3月3日21時」前往彰化縣警
    察局田中分局內安派出所報案，並於同日22時30分經警調閱
    監視器畫面，循線查獲被告等情，復有該派出所製作之調查
    筆錄及職務報告書各1份及監視器翻拍照片23張（彰化縣警
    察局田中分局刑案偵查卷田警分偵字第1000004837號卷第4
    頁至第6頁、第9頁至第15頁）附卷可佐，足認被告上開犯行
    經發覺時，應於其停役即已離職離役之後，是依上開說明，
    本案本院應有審判權，合先敘明。
二、按被告所為係犯死刑、無期徒刑、最輕本刑為3年以上有期
    徒刑以外之罪，其於準備程序中就被訴事實為有罪之陳述，
    經受命法官告知簡式審判程序之旨，並聽取公訴人、被告之
    意見後，本院合議庭認為適宜由受命法官獨任進行簡式審判
    程序，依刑事訴訟法第273條之1第1項規定，裁定由受命法
    官獨任進行審判程序。
貳、實體方面：
一、上開事實，業據被告於本院審理時供承不諱，核與證人即被
    害人張忠平於警詢及偵查中之證述相符，並有監視錄影畫面
    共23張在卷足憑，足認被告上開任意性之自白應與事實相符
    ，堪以採信。從而，本案事證明確，被告上開犯行，洵堪認
    定，應依法論科。
二、按刑法上之恐嚇取財罪，其既遂、未遂之區別，以使人交付
    之所有物有無交付，即犯人是否得財為標準，如已實行恐嚇
    尚未得財，即被捕獲，自係著手於犯罪之實行而不遂，應論
    以恐嚇未遂之罪（最高法院22年非字第112號判例意旨參照
    ）。查本件被告雖持菜刀，指著加油站內服務員張忠平，並
    對之恫稱：「把錢拿出來！」等語，使張忠平心生畏怖，惟
    其見張忠平掏出腰間發報器後，旋即逃離現場，並未取得任
    何財物，是核被告所為，係犯刑法第346條第3項、第1項之
    恐嚇取財未遂罪。又被告有如事實欄所載之科刑、執行紀錄
    ，有臺灣高等法院被告前案紀錄表1份可參，其受有期徒刑
    執行完畢後，5年內故意再犯本件有期徒刑以上之罪，為累
    犯，應依刑法第47條第1項規定，加重其刑。再被告已著手
    於恐嚇取財犯行之實行，後因見被害人掏出腰間發報器而逃
    跑，最終未能達成取財之目的而不遂，為未遂犯，爰依刑法
    第25條第2項之規定，減輕其刑。因被告有上開加重、減輕
    之事由，應依刑法第71條第1項之規定，先加重後減輕之。
    爰審酌被告正值壯年，不思以正途獲取財物，為圖不勞而獲
    ，竟趁夜深加油站值班人員較少，逞兇持菜刀進入恐嚇服務
    人員，欲取走他人之財物，顯然藐視法紀，嚴重破壞社會治
    安，惟念其犯後坦承犯行，態度尚佳，尚未既遂而取得財物
    及犯罪之動機、目的等一切情狀，量處如主文所示之刑，以
    資懲儆。至被告所持供犯罪所用之菜刀1把，並未扣案，被
    告亦供承，已將該菜刀丟棄於彰化縣田中鎮○○里○○街與
    新聖路口之草叢內，且經警帶其前往該處尋找，並未尋獲（
    參職務報告及照片，警卷第9頁、第16頁），顯然該菜刀業
    已滅失，故為免執行上之困難，爰不另為沒收之諭知，附此
    敘明之。
據上論斷，應依刑事訴訟法第273條之1第1項、第284條之1、第
299條第1項前段，刑法第346條第3項、第1項、第47條第1項、第
25條，刑法施行法第1條之1，判決如主文。
本案經檢察官陳孟皇到庭執行職務。
中    華    民    國    100    年    10    月   31    日
                  刑事第十庭  法  官  林勳煜
以上正本證明與原本無異。
如不服本判決應於收受送達後10日內向本院提出上訴書狀，並應
敘述具體理由；如未敘述上訴理由者，應於上訴期間屆滿後20日
內向本院補提理由書（均須按他造當事人之人數附繕本）「切勿
逕送上級法院」。
中    華    民    國   100    年    10    月    31    日
                              書記官  陳莉庭
附錄本判決論罪科刑法條：
中華民國刑法第346條
意圖為自己或第三人不法之所有，以恐嚇使人將本人或第三人之
物交付者，處6月以上5年以下有期徒刑，得併科1000元以下罰金
。
以前項方法得財產上不法之利益，或使第三人得之者，亦同。
前2 項之未遂犯罰之。